【裁判字號】    99,聲,20
【裁判日期】    990827
【裁判案由】    聲請撤銷羈押
【裁判全文】
福建高等法院金門分院刑事裁定            99年度聲字第20號
聲  請  人
即  被  告  甲○○
上列聲請人即被告因違反毒品危害防制條例罪案件，不服本院受
命法官於民國99年8月11日所為之羈押處分（本院99年度上重訴
字第2號違反毒品危害防制條例罪案件），聲請撤銷羈押，本院
裁定如下：
    主  文
聲請駁回。
    理  由
壹、程序部分：
一、按對於審判長、受命法官、受託法官或檢察官所為關於羈押
    之處分，受處分人得聲請所屬法院撤銷或變更之，刑事訴訟
    法第416條第1項第1款定有明文。又法院對於第416條之聲請
    所為裁定，不得抗告（司法院大法官會議釋字第639號解釋
    參照）。依本編規定得提起抗告而誤為撤銷或變更之聲請者
    ，視為提起抗告，其得為撤銷或變更之聲請，而誤為抗告者
    ，視為已有聲請，同法第418條第1項前段、第2項亦有明文
    規定。
二、本件聲請人即被告得聲請撤銷受命法官所為羈押處分部分，
    聲請人誤為抗告，依上揭規定，視為已有聲請，合先敘明。
貳、實體部分：
一、本件聲請意旨略以：
（一）、查共同被告何勝泰及吳柏毅等人，因於98年5月10日從
        廈門攜帶毒品海洛因回金門後，嗣於98年5月11日被警
        方所查獲，而被告甲○○係於98年5月9日在廈門市華天
        花園民宿房間內，由吳柏毅委託幫忙是否能將他的毒品
        海洛因帶回金門，惟被告甲○○則堅決拒絕，並未同意
        幫忙運送毒品回金門，而何勝泰及吳柏毅不知某人於98
        年5月10日將毒品洛因運送回金門，並於隔日被警方所
        查獲。然吳柏毅及何勝泰兩人，可能因而懷疑是被告甲
        ○○去檢舉密報，遂先後將毒品之運輸推說是被告甲○
        ○帶回金門，且何勝泰及吳柏毅於偵訊及審理之筆錄並
        未能明確的指說是被告甲○○帶毒品回金門，供詞反覆
        不一，避重就輕，有為他們自己脫罪之嫌，故鈞院不能
        以何勝泰及吳柏毅等二人片面之詞即認定是被告甲○○
        將海洛因毒品運回金門。且於福建金門地方法院審理時
        ，證人張家進及黃志隆於訊問時，說渠等於何勝泰金門
        浦邊26-1號之二樓房間內，並未看到桌上或房間有海洛
        因毒品之情事，故請鈞院能替被告甲○○洗刷冤屈。
（二）、關於運輸第二級毒品复方地芬諾酯片，被告甲○○是因
        去廈門常習慣性拉肚子，經藥房老闆介紹才吃該藥，且
        每次所服用之量僅如罐裝標籤所示之用量服用，最多也
        只有服用3顆而已，被告甲○○真的不知道該复方地芬
        諾酯片可以抵解海洛因之毒癮，及含有二級毒品狄芬諾
        西萊之成分，被告甲○○若是要用來抵解毒癮，因該葯
        價格便宜才人民幣四、五塊錢，也不可能只帶回那18、
        9顆回來，且若一次要吃16~24顆才能抵解毒癮，那被告
        甲○○所帶回那只吃剩下的18、9顆回來也不合常理，
        故對於福建金門地方法院於99年7月30日之判決，及鈞
        院於99年8月11日之羈押裁定不服。
（三）、被告甲○○係於98年5月13日被警方查獲，而於98年5月
        14日被金門地檢署席時英檢察官諭令以二萬元交保後侯
        傳。被告於交保後並未有任何逃亡之行為及舉動，且被
        告若真有涉案，早於檢察官於98年5月14日諭知被告交
        保後且並未對被告限制出境前就可以逃亡。且被告對於
        檢察官讓被告交保後歷次之傳喚，均有到庭之記錄可供
        調查，故被告對於鈞院所指被告有逃亡之虞不服，爰提
        起抗告，請鈞院撤銷原裁定，如鈞院仍有顧忌，被告願
        於獲具保停止羈押外，另接受其他限制處分，並於指定
        之時間向鈞院報到，以擔保被告無逃亡之虞。
二、本院查：
（一）、按羈押性質上為法院就繫屬之案件，基於憲法保障人身
        自由相關規定之精神及刑事訴訟法相關之規定，於該案
        件在不同審級訴訟程序中訴訟指揮權之行使，不同審級
        之法院各具有其程序之獨立性。從而各審級法院於案件
        繫屬時或其後，對於送交之被告是否符合羈押之要件（
        刑事訴訟法第101條、第101條之1）及有無羈押之必要
        （同法第101條之2），自應本於職權重新審查，除第三
        審法院，因屬法律審，並不重為事實之認定，故就被告
        是否有羈押之必要，係經由第二審之卷證資料審查外，
        不受原（前）法院已否羈押之拘束。此時該法院所為被
        告應予羈押之裁定，或逕依刑事訴訟法第10 1條之2之
        規定，命具保、責付或限制住居而免於羈押之裁定，就
        該審級之法院而言，均屬新的羈押或新的免於羈押之裁
        定，並非承繼原（前）法院羈押或免於羈押之裁定（最
        高法院91年度台非字第193號判決意旨參照）。
（二）、本件被告甲○○係經檢察官起訴共同涉犯毒品危害防制
        條例第4條第1項運輸第一級毒品罪、懲治走私條例第12
        條、第2條第1項私運管制物品進口罪及毒品危害防制條
        例第4條第2項運輸第二級毒品罪等罪在案。而被告甲○
        ○所犯上揭毒品危害防制條例第4條第1項運輸第一級毒
        品罪，其法定本刑為無期徒刑或死刑之重罪；另所犯同
        條例第4條第2項運輸第二級毒品罪，其法定本刑為無期
        徒刑或7年以上有期徒刑之重罪。由此可見，本案被告
        所犯本件前開運輸第一級毒品罪、運輸第二級毒品罪，
        均係犯最輕本刑為5年以上有期徒刑之重罪已明。
（三）、本件被告甲○○經檢察官起訴後，經原審於99年7月30
        日以98年度訴字第33號刑事判決判處被告運輸第一級毒
        品罪有期徒刑15年3月，褫奪公權5年；另所犯運輸第二
        級毒品罪經判處有期徒刑3年7月（被告所犯上開二罪經
        原審依刑法第59條規定酌減其刑），並定執行刑有期徒
        刑18年在案，此亦有上開刑事判決正本在卷可稽（見本
        院99年度上重訴字第2號刑事卷第11頁背面、第85頁）
        。
（四）、查被告甲○○於98年8月10日原審對其羈押訊問時，自
        承自民國98年初至98年8月10日期間，進出大陸地區有
        30次左右等語明確（福建金門地方法院檢察署98年度偵
        字第228號偵查卷第65頁、63頁），可見被告經常進出
        來往大陸，顯有事實足認被告甲○○有逃亡之虞。
（五）、本案被告甲○○經原審法院判決後，被告不服提起上訴
        ，經本院受命法官於民國99年8月11日下午3時30分訊問
        被告，並告知被告關於訴訟法之權利後，就檢察官起訴
        被告甲○○有關本案運輸前述第一級毒品、第二級毒品
        等之犯罪事實訊問被告甲○○，並經被告陳述相關事實
        後，本院受命法官認被告所犯本件運輸第一級毒品罪、
        第二級毒品罪等案件犯罪嫌疑重大，所犯為最輕本刑5
        年以上有期徒刑之重罪，並以被告經常進出來往大陸，
        有事實足認為有逃亡之虞，非予羈押，顯難進行審判與
        執行，因認有羈押之必要，故對於被告甲○○諭知執行
        羈押，業經記明於訊問筆錄及刑事報到單明確。經查上
        開羈押所依據之事實，已依刑事訴訟法第101條第3項規
        定告知被告，從而本院受命法官所為羈押之處分，經核
        並無不當。
（六）、聲請人即被告具狀聲請撤銷羈押一節，經核並無理由；
        又被告同時另聲請具保抑或定期向法院報到等條件以代
        替原羈押處分云云，經核亦無理由，均應予駁回。
三、依刑事訴訟法第416條第4項、第412條，裁定如主文。
中    華    民    國    99    年    8     月    27    日
                刑事庭    審判長法  官  沈宜生
                                法  官  陳容正
                                法  官  陳坤地
以上為正本，係照原本作成，證明與原本無異。
本裁定不得抗告。
中    華    民    國    99    年    8     月    30    日
                                書記官  周秀香

司法院資訊處製作；財團法人民間司法改革基金會備份。
